【裁判字號】    89,上易,170
【裁判日期】    890620
【裁判案由】    侵權行為損害賠償
【裁判全文】
臺灣高等法院民事判決  八十九年度上易字第一七０號
      上  訴  人  甲○○
      送達代收人  吳文玲
      被  上訴人  冠軍社區管理委員會  設台北縣樹林鎮○○街六五號一樓
      法定代理人  黃萬福      .
      訴訟代理人  朱德仁              住台北縣樹林鎮○○街六五號
右當事人間請求侵權行為損害賠償事件，上訴人對於中華民國八十八年十月二十六日臺
灣板橋地方法院八十八年度訴字第一五九二號第一審判決提起上訴，本院判決如左：
    主    文
上訴駁回。
第二審訴訟費用由上訴人負擔。
    事    實
甲、上訴人方面：
壹、聲明：求為判決：
一、原判決廢棄。
二、被上訴人應給付上訴人新台幣（下同）五十九萬三千六百三十元。
貳、陳述：除與原判決記載相同者予以援用外，補陳略以：
一、被上訴人因上訴人遲繳納管理費，竟將上訴人鎖於住戶門外，已構成刑法第三百
    零四條後之強制罪，並違反民法第一百四十八條第一項後段、第一百八十四條第
    一項後段規定。
二、冠軍社區住戶公約第七條規定係於八十六年始新增，但未經住戶大會協議通過，
    不能拘束住戶。
參、證據：援用原審之證據方法外，補提照片、房屋租賃契約書、冠軍集合住宅大廈
    區分所有權人會議通知等。聲請訊問證人沈文哲、王英佳。
乙、被上訴人方面：
壹、聲明：駁回上訴。
貳、陳述：除與原判決記載相同者予以援用外，補陳略以：
一、冠軍社區住戶公約第七條係八十六年一月份第一屆第八次會議追認，上訴人當時
    任財務委員，亦出席該次會議。
參、證據：援用原審之證據方法外，補提冠軍社區組織章程暨生活公約、冠軍社區第
    三次區分所有權人大會手冊、存證信函、樹林鎮公所函、冠軍社區管理費收入明
    細表、冠軍社區第一屆管理委員會第八次會議記錄、冠軍社區管理委員會第二次
    區分所有權人大會手冊。
    理    由
一、上訴人主張其係位於台北縣樹林鎮○○街「冠軍社區」（下稱冠軍社區）之住戶
    ，伊於八十七年十二月間，為抗議被上訴人冠軍社區管理委員會財務浮濫及管理
    費太高，而遲繳一個月管理費，詎被上訴人竟於八十八年一月五日，私下將上訴
    人進出大門磁卡解除並更換大門門鎖，致上訴人有家歸不得，只好賃屋居住，自
    八十八年一月五日起至同年八月二十五日止，上訴人共計支出住宿費四十六萬元
    ，並繳納房屋貸款利息十三萬三千六百三十元，爰依民法第一百八十四條規定，
    請求被上訴人給付五十九萬三千六百三十元。
    被上訴人對該社區管理委員會於八十八年一月間，取消上訴人大門磁卡卡號之情
    不爭執，但否認有何侵權行為，辯稱係因上訴人未依規定繳納管理費，始依社區
    住戶公約第七條規定行事，上訴人繳清管理費即予復卡，上訴人於復卡前，雖無
    法以磁卡出入，但仍可請警衛開門，並非不能進入其住宅居住，且上訴人於消卡
    期間仍居住其房屋等語資為抗辯。
    （原審為上訴人敗訴之判決，上訴人提起上訴。）
二、上訴人主張其係「冠軍社區」之住戶，於八十七年十二月間，因遲繳一個月管理
    費，於八十八年一月，遭被上訴人取消大門磁卡並更換大門門鎖之情，為被上訴
    人所不爭執，堪認為真正。
三、上訴人主張被上訴人取消其大門磁卡卡號，使伊有家歸不得，侵害伊住之權利，
    應賠償伊自八十八年一月五日起至同年八月二十五日止每日二千元住宿費計四十
    六萬元，及八個月房屋貸款利息一十三萬三千六百三十元。被上訴人則以前揭情
    詞置辯。經查：
(一)、
１、按公寓大廈規約（即公寓大廈區分所有權人為增進共同利益，確保良好生活環境
    ，經區分所有權人會議決議之共同遵守事項）之訂定或變更，應有區分所有權人
    三分之二以上及其區分所有權比例合計三分之二以上出席區分所有權人會議，以
    出席人數四分之三以上及其區分所有權比例占出席人數區分所有權四分之三以上
    之同意行之。公寓大廈管理條例第三十一條、三條第十二款定有明文。
２、被上訴人冠軍社區住戶公約第七條固規定「管理費繳清之『區分所有權人』始有
    資格購置買磁卡，未依規定繳交管理費者，由監察委員於翌月六日取消卡號。八
    十五年十二月三一日填寫『住戶領取磁卡冊』者於八十六年元月二０發放磁卡．
    ．．」（見原審卷第四七頁）。惟被上訴人稱上開社區住戶公約係經冠軍社區第
    一屆管理委員會第八次會議追認，並提出該次委員會議記錄為證（本院卷第五二
    頁）。是該規約之訂定即與上開公寓大廈管理規定不符，即難認得拘束上訴人。
    另冠軍社區管理委員會八十六年六月三十日第二次區分所有權人大會手冊雖亦記
    載「每月二四至二八日交管理費，對未繳管理費者，於翌月一日寄發催繳單，翌
    月六日取消磁卡卡號」（見本院卷第六０頁），證人謝志平亦謂「（問住戶公約
    如何通過？）八十五年是委員會先訂草案，至八十六年六月三十日有經過住戶大
    會通過住戶公約」（見原審卷第三四頁）。惟上訴人否認該規約係經合法程序訂
    定，被上訴人亦未舉證證明該規約之訂定符合上開公寓大廈管理條例第三十一條
    之規定，從而上訴人主張被上訴人擅自將其進出大門磁卡解除，係屬侵權行為一
    節尚堪採信。
(二)、
１、按損害賠償之債，以有損害之發生及有責任原因之事實，並二者之間，有相當因
    果關係為成立要件（最高法院四十八年台上字第四八一號判例意旨參照）。
２、上訴人於原審所舉證人林振成證述「我是該里里長的先生，原告（上訴人）在八
    十八年間某日晚上約七點多來找里長，說他的門刷卡不能開，因里長不在，原告
    就要我跟他一起去看，我有跟他一起去看，原告的磁卡不能開，後來他按十樓還
    是九樓幫他開，開了進去看，．．．」。上訴人亦謂伊係八十八年八月二十一日
    去找里長（見原審卷第三二、三三頁）。被上訴人訴訟代理人朱德仁（即冠軍社
    區總幹事）亦謂曾數次至上訴人於冠軍社區住所找上訴人。是堪認上訴人於其磁
    卡被消號後迄八十八年八月間，其皆請其他住戶代開大門而仍得進入住所。上訴
    人主張其因卡號被取消，因此不得其門而入而須賃屋居住云云，即難認與事實相
    符。況上訴人於原審謂其在外賃屋每日住宿費二千元，於本院提出之證物即「房
    屋租賃契約書」則記載每月租金為三萬五千元（見本院卷第二六頁），上訴人亦
    稱租約是要提起本件訴訟始請房東補簽（見本院八十九年六月十三日筆錄），其
    前後主張並不一致，是實難認上訴人因伊大門磁卡遭消號不得進入住所而在外賃
    屋而居，從而上訴人主張伊受有住宿費四十六萬元之損害即難認為真正。
３、上訴人另主張伊受有房屋貸款利息一十三萬三千六百三十元之損害云云。查上訴
    人繳納房屋貸款利息係依據伊與放款銀行間之貸款契約，並非因伊大門磁卡被消
    號而須繳納房屋貸款利息，此自與被上訴人取消伊磁卡號碼之行為無關。
四、綜上所述，上訴人主張伊因被上訴人擅自取消伊大門磁卡號碼而受有上述住宿費
    及房屋貸款利息之損害為不足採。從而，上訴人本於侵權行為損害賠償法律關係
    ，請求被上訴人給付五十九萬三千六百三十元，為無理由，不應准許。原審為上
    訴人敗訴之判決，理由雖有不同，結果並無二致，仍應予以維持。上訴意旨指摘
    原判決不當，求予廢棄改判，為無理由，應予駁回。
五、本件事證已明，兩造其餘攻擊防禦方法經核與本判決之結果不生影響，爰不再一
    一審酌。上訴人聲請訊問證人沈文哲，核無必要，併予敘明。
六、據上論結，本件上訴為無理由，依民事訴訟法第四百四十九條第二項、第七十八
    條，判決如主文。
中      華      民      國    八十九    年      六      月      二十    日
                                臺灣高等法院民事第十一庭
                                    審判長法  官  吳  景  源
                                          法  官  連  正  義
                                          法  官  滕  允  潔
右正本係照原本作成。
不得上訴。
中      華      民      國    八十九    年      六      月    二十一    日
                                          書記官  邵  淑  津


司法院資訊處製作；財團法人民間司法改革基金會備份。
